臺灣臺北地方法院行政訴訟判決　
111年度交字第124號
原      告  王皆新

被      告  新北市政府交通事件裁決處
                    設新北市○○區○○路0段000號2樓
代  表  人  李忠台  住同上
訴訟代理人  黃曉妍律師
複 代 理人  高宏文律師
上列當事人間交通裁決事件，原告不服新北市政府交通事件裁決
處中華民國111年1月20日新北裁催字第48-Z00000000號裁決，提
起行政訴訟，本院判決如下：
    主      文
一、原告之訴駁回。
二、訴訟費用新臺幣300元由原告負擔。
    事實及理由
一、程序部分：
    原告不服被告民國111年1月20日新北裁催字第48-Z00000000
    號違反道路交通管理事件裁決書（下稱原處分）而提起行政
    訴訟，核屬行政訴訟法第237條之1第1項第1款規定之交通裁
    決事件，爰依行政訴訟法第237條之7規定，不經言詞辯論，
    逕為判決。
二、爭訟概要：
(一)原告於110年3月23日7時30分許駕駛車號000-00號營業小客
    車(下稱系爭車輛)，行經國道5號北向29.7公里處（下稱系
    爭地點），因違規行駛路肩，經內政部警政署國道公路警察
    局第九公路警察大隊(下稱舉發機關)員警填製國道警交字第
    Z00000000號舉發違反道路交通管理事件通知單(下稱舉發通
    知單)予以舉發。
(二)原告不服舉發通知單向被告陳述意見，經舉發機關查復違規
    屬實，原告於111年1月20日向被告申請裁決，被告審認原告
    有「行駛高速公路違規使用路肩」之違規行為，乃依道路交
    通管理處罰條例第33條第1項第9款規定開立原處分，裁處原
    告新臺幣（下同）4,000元罰鍰，並記違規點數1點，於同日
    送達原告。原告不服原處分，於111年2月19日向本院提起行
    政訴訟。
三、原告起訴主張及聲明：
(一)主張要旨：
　  原告駕駛系爭車輛從頭城交流道往臺北方向行駛，因國道高
    速公路上塞車，在未進入高速公路主線前見有警車停放在路
    邊，遂開向警車欲向員警表示要從可行駛之違規車道口駛離
    ，卻遭員警開立罰單。
(二)聲明：原處分撤銷。　　
四、被告答辯及聲明：
(一)答辯要旨：
　1.依舉發機關回復，自109年4月11日起國5北向宜蘭至頭城取
    消小車通行路肩措施，且自舉發機關檢附之現場照片以觀，
    國道5號北向33.2公里及32.7公里處分別設有「路肩通行限
    大客車」與「小型車禁行路肩」之告示牌，告示牌均清晰可
    見並無斑駁致辨識不清之情況存在，故小型車駕駛行經該路
    段主觀應知悉未開放路肩，除遇緊急狀況外不得駕車行駛於
    路肩。
　2.檢舉影像7：31：38～7：31：56及7：31：32～7：31：39，且
    參酌道路現場圖，可見原告確實駕駛系爭車輛於頭城交流道
    北向入口匝道進入國道，因該路段塞車之故，便跨越路面邊
    線向右進入外側路肩，由巡邏車後方往前行駛於路肩，遭巡
    邏員警當場攔停，且原告就系爭車輛於上揭時、地確違規使
    用路肩之情形並不爭執，核其行為確有「行駛高速公路違規
    使用路肩」之違規屬實，自為道路交通管理處罰條例第33條
    第1項第9款規制範圍，被告據以作成裁罰處分應無不當。
(二)聲明：駁回原告之訴。　　　　
五、爭點：
    原告所為是否違反禁止行駛路肩之規定？  
六、本院之判斷：
(一)應適用之法令：道路交通管理處罰條例第33條第1項第9款、
    高速公路及快速公路交通管制規則第9條第1項第2款前段（
    附錄）。
(二)如爭訟概要欄所載之事實，除後述之爭點外，其餘為兩造所
    不爭執，並有舉發機關111年4月6日國道警九交字第1119002
    310號函(見本院卷第67頁)、舉發通知單（見本院卷第55頁
    ）、送達證書（見本院卷第65頁）及原處分（見本院卷第63
    頁）在卷可佐，該情堪以認定。
(三)原告所為已違反禁止行駛路肩之規定：
  1.高速公路及快速公路設置路肩，僅供汽車駕駛人因機件故障
    或其他緊急情況無法繼續行駛之車輛暫時停車待援，或執行
    任務之救護車、消防車等車輛得以順利執行道路救護、救援
    之工作，而為維護高速公路及快速公路交通安全與暢通，該
    管公路管理機關或警察機關於必要時，得發布命令，指定時
    段於高速公路及快速公路特定匝道或路段之車道、路肩，禁
    止、限制或開放車輛通行，高速公路及快速公路交通管制規
    則第15條第1項前段、第17條及第19條第3項分別定有明文。
    是以，高速公路及快速公路路肩之使用，除供緊急事故之救
    援使用，或為暫時疏解特定期間交通壅塞等目的，於指定時
    段開放特定路段之路肩使用外，以禁止使用為原則，而開放
    路段、時段均有明確告示，對於未告示之路段或時段，駕駛
    人自應遵守禁止行駛路肩之規定，不得任意違規。
　2.經本院當庭勘驗採證光碟結果：「畫面時間07：31：22～29
    ，原告行駛於國道外側車道；畫面時間07：31：34，原告由
    國道外側車道切出至路肩，駛向警車方向。」等情，有採證
    光碟、本院勘驗筆錄暨翻拍照片(見本院卷第96至97頁、第9
    9至101頁)附卷可稽，是原告於上開時、地駕駛系爭車輛確
    有違規使用路肩之違規行為，故被告所為原處分並無違誤。
(四)至原告主張因國道高速公路塞車，遂開往停在路邊警車，要
    向警察表示欲從可行駛之「違規車出口」駛離，卻遭員警開
    立罰單等語。惟查，參酌上開路肩設置之目的，除有緊急情
    況或為紓解特定期間交通雍塞之情形，原則上不得行駛於路
    肩，故原告所稱其見國道高速公路已塞車之原因，顯非所謂
    緊急情況自明。參酌卷附蒐證照片(見本院卷第78至79頁)及
    舉發機關110年6月10日國道警九交字第1109701966號函(見
    本院卷第61頁)略以：「該路段依交通部高速公路北區養護
    工程分局109年3月4日北管字第1092860201號函略以，自109
    年4月11日國5北向宜蘭至頭城取消小車通行路肩措施，且該
    路段於33.2公里、32.7公里分別設有『路肩通行限大客車』及
    『小行車禁行路肩』之告示牌為提示」，是原告駕駛系爭車輛
    行經國道5號北向29.7公里非開放路肩路段時，自應遵守禁
    止行駛路肩之規定，不得恣意行駛於路肩。又高速公路為封
    閉式道路，除交流道出入口外，非有標誌指示、執行交通勤
    務之警察或依法令執行指揮交通及交通稽查任務人員之導引
    指揮，不得擅自行駛。依採證光碟翻拍照片所示(見本院卷
    第101頁)，在國道5號北向頭城路段有設置綠底白字之「違
    規車出口」標誌及違規車出口專用車道，然該車道僅供闖入
    管制道路之違規車駛離主線專用，非屬違規行駛管制道路之
    車輛或經執行交通勤務之警察或依法令執行指揮交通及交通
    稽查任務人員之導引指揮者，不得逕自行駛「違規車出口」
    專用車道駛離高速公路，故原告主張其為避開塞車而可行駛
    違規車出口專用車道駛離高速公路等語，容有誤解，尚難採
    認。
(五)本件判決基礎已臻明確，兩造其餘攻擊、防禦方法及訴訟資
　　料經本院審酌後，核與判決結果不生影響，無一一論述之必
　　要，併此敘明。　　
七、結論：
　　原處分認事用法並無違誤，原告主張撤銷原處分為無理由，
    應予撤銷。至本件第一審裁判費為300元，應由敗訴之原告
    負擔，爰確定第一審訴訟費用額如主文第2項所示。
中　　華　　民　　國　　111 　年　　7 　　月　　12　　日
　　　　　　　　  行政訴訟庭  法　官　黃子溎
上為正本係照原本作成。
如不服本判決，應於送達後20日內，向本院提出上訴狀並表明上
訴理由（原判決所違背之法令及其具體內容或依訴訟資料可認為
原判決有違背法令之具體事實)，其未載明上訴理由者，應於提
出上訴後 20 日內向本院補提理由書（上訴狀及上訴理由書均須
按他造人數附繕本，如未按期補提上訴理由書，則逕予駁回上訴
），並應繳納上訴裁判費新臺幣 750 元。　　　　　　　　
中　　華　　民　　國　　111 　年　　7 　　月　　12　　日
　　　　　　　　　            書記官  藍儒鈞
附錄（本件參考法條）：
1.道路交通管理處罰條例第33條第1項第9款
　汽車行駛於高速公路，不遵使用限制、禁止、行車管制及管理
  事項之管制規則而有下列行為者，處汽車駕駛人新臺幣3000元
  以上6000元以下罰鍰：
　九、未依規定使用路肩。
2.高速公路及快速公路交通管制規則第9條第1項第2款前段
　汽車行駛高速公路，不得有下列行為：
　二、在路肩上行駛。
　　　
訴訟費用計算書
項　　　　目　　金　額（新臺幣）　　備　註
第一審裁判費　　 300元             
合        計　　 300元